臺灣雲林地方法院民事判決
109年度簡上字第83號
上  訴  人  外傘頂洲開發建設有限公司


法定代理人  王永慶  
被上訴人    沈淑鎭  
上列當事人間請求確認本票債權不存在事件，上訴人對於中華民
國109年9月17日本院斗六簡易庭109年度六簡字第167號第一審判
決，提起上訴，本院於民國110年3月17日言詞辯論終結，判決如
下：
    主  文
原判決駁回上訴人後開第二項之訴部分廢棄。
確認被上訴人持有上訴人與訴外人王徐秀鳳所共同簽發如附表所
示（即本院109年度司票字第212號裁定）本票，其中利息超出自
民國一百零九年一月十二日起至清償日止，按年息百分之六計算
之利息債權，對上訴人不存在。
上訴費用由被上訴人負擔。
    事實及理由
壹、程序部分:
    按當事人喪失訴訟能力或法定代理人死亡或其代理權消滅者
　　，訴訟程序在有法定代理人或取得訴訟能力之本人承受其訴
    訟以前當然停止;又應承受訴訟人，於得為承受時，應即為
    承受之聲明。他造當事人，亦得聲明承受訴訟，民事訴訟法
    第170 條及第175 條定有明文。本件上訴人之法定代理人業
    於本件審理中變更為王永慶，有經濟部民國109年11月16日
    經授中字第10933654310號函及上訴人公司變更登記表可按;
    且經王永慶以上訴人之法定代理人身份，於110年3月17日本
    件言詞辯論期日到場辯論，係為聲明承受訴訟之意思，核無
    不合，應予准許。
貳、實體部分:　　
一、按判決書內應記載之事實，得引用第一審判決。當事人提出
    新攻擊或防禦方法者，應併記載之。判決書內應記載之理由
　　，如第二審關於攻擊或防禦方法之意見及法律上之意見與第
    一審判決相同者，得引用之；如有不同者，應另行記載。關
    於當事人提出新攻擊或防禦方法之意見，應併記載之，民事
    訴訟法第454 條定有明文。上開規定，對於簡易程序之第一
    審裁判之上訴程序準用之，同法第436 條之1 第3 項亦有明
    文規定。本件原審判決所載之事實及理由，除與本判決後述
    內容相牴觸者外，核與本判決相同，均予引用，不再重複。
二、上訴人方面:
    除與原判決記載相同者，茲引用之外，並補稱:
　　當初向被上訴人借錢時，被上訴人說借新台幣（下同）100
    萬要2 萬元的利息，上訴人借900 萬元，除預扣三個月利息
    共54萬元外，上訴人並曾匯款18萬元（下稱系爭18萬元）給
    付一個月的利息，原審判決未扣除，為此提起上訴等語。
三、被上訴人方面:
    除與原判決記載相同者，茲引用之外，並補稱:
　  本件因上訴人本來是要借一個月，但一個月後，上訴人沒有
　  還錢，被上訴人就扣違約金18萬元，所以上訴人所匯系爭18
　  萬元是違約金，不是利息。至於18萬元是如何計算，被上訴
　  人是請代書幫忙處理的，要問代書等語。　
四、上訴人於原審起訴請求確認被上訴人持有上訴人與訴外人王
    徐秀鳳所共同簽發如附表（即本院109年度司票字第212號裁
    定所示）本票，其中超出846萬本金債權及按年息百分之六
    計算之利息債權對上訴人不存在。原審判決駁回上訴人於利
    息部分之請求，上訴人不服提起上訴，並聲明:系爭18萬元
    利息部分應予扣除;上訴費用由被上訴人負擔。被上訴人則
    聲明:上訴駁回;上訴費用由上訴人負擔。
五、本院之判斷:
㈠、按對於一人負擔數宗債務而其給付之種類相同者，如清償人
    所提出之給付，不足清償全部債額時，由清償人於清償時，
    指定其應抵充之債務，民法第321條定有明文。被上訴人抗
    辯上訴人所匯系爭18萬元係違約金云云，固據其舉證人即代
    辦本件借款之代書蘇畯豐為證，然查:
 1、證人蘇畯豐於準備程序到場結證稱 :「（當初借款如何洽談
　　？）上訴人當初本來是要借約1,100 萬元左右，但是要給我
    們做抵押的標的，還包括其他的房子，但是後來其他房子有
    賣掉，所以才以這剩下這兩間房子做抵押，跟被上訴人借款
　　，上訴人說要短期借款，在借款後再跟銀行貸款還錢，所以
    被上訴人就答應短期貸款給上訴人。當初談好是以900 萬元
    借款，利息部分，月息百分之2 即年息百分之24，我說一般
    借款是要預扣三個月利息，所以當時預扣54萬元利息，大家
    就同意以這樣的方式借款予上訴人，並且有上面兩間房子做
    設定抵押（下稱本件抵押）等上訴人清償。」、「（當時除
    了百分之2利息外，有無其他約定？）抵押設定及借據中都
    有寫，我今日沒有帶來。文件目前送強制執行中，案號是10
　　9 年度司執字第33319 號（下稱本件執行）。本來是說上訴
    人要跟我們借一、二個月，上訴人再去跟銀行貸款來還錢，
    我們跟他說一般借款就預扣三個月利息，假如上訴人可以在
    一、二個月內還款的話，我們會退他二個月的利息錢。」等
    語。
 2、又兩造於108年12月12日所簽本件借據二、償還日期雖載明:
    「民國109年1月11日」等語，有該借據附本件執行卷宗可參
    （影本附本院卷第67頁），足信上開期日為本件借款之到期
    日。然並無法證明上訴人所給付系爭18萬元是屬違約金。
 3、且本件抵押權設定於利息、遲延利息及違約金部分僅載明:
    「利息（率）:利息約定無。遲延利息（率）:逾期未還以年
    利率百分之十二計息。違約金:逾期未還每日每佰元以壹角
    計算。」等語，亦有本件抵押標的不動產登記謄本、借據、
    抵押權設定契約書等件附本件執行卷宗可按（影本附本院卷
    第45至69頁）。仍無法證明系爭18萬元係為給付違約金，已
    應依上開規定，由上訴人指定其應抵充之債務，即本件借款
    之利息。
㈡、且按清償人所提出之給付，應先抵充費用，次充利息，次充
    原本，民法第323條前段，亦有明文規定。況系爭18萬元之
    金額，核與兩造原約定本件借款之每月利息一致。因此，上
    訴人主張其所給付之系爭18萬元係屬利息，應足採信。被上
    訴人辯稱係屬本件借款之違約金云云，委無可採。應依兩造
    於本件借款原所約定之每月利息18萬元，扣除一個月即自10
　　8年12月12日起至109年1月11日之利息。
㈢、從而，上訴人請求確認被上訴人於系爭18萬元之利息債權不
    存在，為有理由，應予准許。原審於上開部分，為上訴人敗
    訴之判決，尚有未洽。上訴意旨指摘原判決不當，求予廢棄
    改判，為有理由。爰由本院予以廢棄改判，如主文第2項所
    示。
㈣、末按以一訴附帶請求其孳息、損害賠償、違約金或費用者，
    不併算其價額，民事訴訟法第77條之2第2項定有明文。本件
    上訴所爭執行者，係上訴人請求確認被上訴人對上訴人如附
    表所示票據債權不存在之利息（即法定孳息）部分，依上開
    規定，並不計入計算訴訟標的之價額，故不影響原審關於訴
    訟費用裁判之正確，爰不併予廢棄改判，併此敘明。
六、據上論結，本件上訴為有理由，依民事訴訟法第436條之1第
    3項、第450條、第78條，判決如主文。
中　　華　　民　　國　　110 　年　　3 　　月　　31　　日
                  民事第一庭    審判長  曾鴻文
                                法  官  吳福森
                                法  官  黃一馨
以上正本係照原本作成。
本判決不得上訴。
中　　華　　民　　國　　110 　年　　3 　　月　　31　　日
                                書記官　鄭夙惠
　　　　　　　　　　　　　　　　
　
附表：      編 發票日 票面金額（新台幣） 利息起算日 票據號碼 備考 號      001 108年12月12日 9,000,000元 108年12月13日 WG0000000